最高法院刑事判決　　　　　　一○○年度台上字第五九九七號
上　訴　人　翁正旭
選任辯護人　 汪玉蓮律師
上列上訴人因偽造文書案件，不服台灣高等法院台南分院中華民
國一００年八月二日第二審更審判決（一００年度重上更(三)字第
三五號，起訴案號：台灣台南地方法院檢察署九十二年度偵字第
九八一三號），提起上訴，本院判決如下：
    主  文
上訴駁回。
    理  由
按刑事訴訟法第三百七十七條規定：上訴於第三審法院，非以判
決違背法令為理由不得為之；是提起第三審上訴，應以原判決違
背法令為理由，係屬法定要件；如果上訴理由書狀並未依據卷內
訴訟資料具體指摘原判決不適用何種法則或如何適用不當，或所
指摘原判決違法情事顯與法律規定得為第三審上訴理由之違法情
形不相適合時，均應認其上訴為違背法律上之程式，予以駁回。
本件原判決撤銷第一審諭知上訴人翁正旭無罪之判決，改判論處
上訴人行使偽造私文書，足以生損害於公眾及他人罪刑（處有期
徒刑一年，減為有期徒刑六月。如易科罰金，以銀元三百元即新
台幣九百元折算一日）。上訴人之上訴意旨略稱：（一）依于潔
華及潘敏玲之證述，股東印章係由總務于潔華保管，公司大、小
章及蕭芳榮之小章係由會計潘敏玲保管。然原審就其如何保管？
有無被盜用？未加調查，驟以蕭芳榮、徐國棠稱印章係渠等於公
司成立時所刻，放在公司，認上開印章係屬盜用，並認上訴人偽
造股東臨時常會議事錄、董事會議事錄，顯有應調查之證據未予
調查之違法。另林芳生之印章既未被盜用，為何蕭芳榮、徐國棠
之印章即被盜用，原審之認定亦違採證法則。（二）原判決亦認
該股東臨時會，董事會有召開，則該二份議事錄之內容並非虛構
，且到底有權召開會議之人是誰？因既有召開會議，即無刑法第
二百十條之偽造文書罪之適用。原審並未調查，驟認上訴人犯刑
法第二百十條行使偽造私文書罪，有應調查之證據未予調查及判
決適用法令不當之違法。（三）翔越工業股份有限公司（下稱翔
越公司）之業務，自蕭芳榮離開後，並非全由上訴人一人負責，
原判決之認定顯與卷證資料不符，有證據上理由矛盾之違法等語
。
惟查：採證認事，係事實審法院之職權，其對證據證明力所為之
判斷，如未違背經驗法則與論理法則，復已敘述其憑以判斷之心
證理由，即不能任意指為違法。原判決依憑調查證據之結果並綜
合卷內證據資料，認定上訴人有其事實欄所載之行使偽造私文書
，足以生損害於公眾及他人之犯行，已於理由內詳敘其調查證據
之結果及取捨證據認定之理由。並就上訴人否認有何偽造文書之
犯行所辯，認與事實不符，為卸責之詞，予以指駁。復詳予說明
：蕭芳榮離開翔越公司當時，業將其原任總經理之一切職務移交
予上訴人，除業務之接單仍由林芳生負責之外，其餘公司廠務、
人事、財務、帳款催收……等均移交上訴人全權執行，即翔越公
司均係由上訴人主導，且公司大小章、董事及股東印章均係由公
司會計、總務統一保管，足認系爭會議紀錄等私文書為上訴人利
用不知情之人打字後，盜用蕭芳榮、徐國棠之印章所偽造，嗣再
利用不知情之會計師持向台灣省政府建設廳申報，據以辦理公司
變更登記；此外，公司變更登記申請書上所蓋用林芳生之印章，
應有得其本人同意而非屬盜用等旨，所憑證據及認定理由。從形
式上觀察，原判決並無調查職責未盡、判決不備理由、理由矛盾
或適用法則不當等之違背法令情形。上訴意旨（一）至（三）及
其他上訴意旨係置原判決所為明白之論斷於不顧，對原審採證認
事之職權行使，徒以自己之說詞，泛指其為違法，並為單純事實
上之爭執，難認已符合首揭法定第三審上訴之要件。綜上，應認
上訴人之上訴違背法律上之程式，予以駁回。
據上論結，應依刑事訴訟法第三百九十五條前段，判決如主文。
中    華    民    國  一○○  年   十一   月    三    日
                      最高法院刑事第三庭
                          審判長法官  林  永  茂  
                                法官  蘇  振  堂  
                                法官  林  秀  夫  
                                法官  林  立  華  
                                法官  蔡  國  在  
本件正本證明與原本無異
                                      書  記  官  
中    華    民    國  一○○  年   十一   月    七    日
                                                      Ｅ